【裁判字號】    95,訴,860
【裁判日期】    950815
【裁判案由】    強盜
【裁判全文】
臺灣臺南地方法院刑事判決               95年度訴字第860號
公  訴  人  臺灣臺南地方法院檢察署檢察官
被      告  甲○○
                    現於臺灣臺南看守所羈押中
指定辯護人  本院公設辯護人  丁○○
上列被告因強盜案件，經檢察官提起公訴（九十五年度偵字第七
七０四號），及移送併案審理（九十五年度偵字第九三六三號）
，本院判決如下：
    主  文
甲○○連續意圖為自己不法之所有，攜帶兇器，以強暴至使不能
抗拒，而取他人之物，累犯，處有期徒刑柒年陸月，扣案之西瓜
刀壹支及全罩式安全帽壹頂均沒收。
    事  實
一、甲○○曾於民國九十三年間因施用毒品罪，經本院判處有期
    徒刑一年確定，甫於九十四年六月十六日執行完畢後。猶不
    知悔改，復基於意圖為自己不法所有之概括犯意，連續：(一)
    於九十五年三月二日二十一時三十六分許，攜帶客觀上具有
    危險性之西瓜刀一支，並戴全罩式安全帽、口罩及手套以避
    查緝後，進入臺南縣安定鄉新吉村安定六一號「全家便利商
    店」內，以上開西瓜刀抵住該店店員戊○○脖子之強暴方式
    ，至戊○○不能抗拒，而強取店內收銀臺內之現金新臺幣（
    下同）四千二百七十元，得手後騎機車逃逸；(二)於九十五年
    三月五日二十三時五十分許，攜帶上開西瓜刀一支，頭戴同
    一頂全罩式安全帽以避查緝後，進入臺南縣安定鄉保西村安
    定四０七號「統一超商」內，以上開西瓜刀抵住該店店員丙○○脖子之強暴方式，至丙○○不能抗拒，而依甲○○指示
    偕同至該店收銀機前打開收銀機。嗣丙○○趁打開收銀機之
    際，與甲○○發生拉扯，適在現場之客人王春富亦上前幫忙
    欲制伏甲○○，惟於拉扯間，甲○○持刀割傷丙○○之左前
    臂（傷害部份未據告訴），致未得財物即趁隙逃逸。嗣經警
    於同年五月四日持拘票及搜索票至甲○○住處搜索，查扣藍
    色長褲一件、開山刀一支及注射針筒三支，並於臺南縣安定
    鄉保西村安定四０七號統一超商，扣得甲○○遺留在現場之
    斷裂西瓜刀一支、黑色皮包一只、全罩式安全帽一頂及車號
    ＭＵＩ─七六一號重型機車一輛（超商扣案物部分，業經檢
    察官當庭補充如上），而查獲上情，
二、案經臺南縣警察局移送臺灣臺南地方法院檢察署檢察官偵查
    起訴及移送併案審理。
    理  由
甲、證據能力部分：
一、按被告以外之人於審判外之陳述，雖不符前四條之規定，而
    經當事人於審判程序同意作為證據，法院審酌該言詞陳述或
    書面陳述作成之情況，認為適當者，亦得為證據，刑事訴訟
    法第一百五十九條之五第一項定有明文。
二、查被告於警、偵訊及本院審理時之自白、證人丙○○於偵查
    中之證述、證人戊○○、王春富、己○○、洪秀珠於警詢時
    之證述、現場監視器翻拍照片、扣押物品目錄表二份、搜索
    扣押筆錄、搜索照片、現場遺留物品照片及監視錄影光碟片
    二片等證據，被告及其指定辯護人均同意有證據能力，是本
    院審酌該言詞陳述或書面陳述作成時之情況，認為適當，自
    得採為證據，先行敘明。
乙、實體認定：
一、上開事實，業據被告於本院審理時供承不諱，核與證人即新
    吉村全家超商店員戊○○、店長洪秀珠、保西村統一超商店
    員丙○○、客人王春富及被告之母己○○證述情節相符，復
    有現場監視器翻拍照片、扣押物品目錄表二份、搜索扣押筆
    錄、搜索照片監視錄影光碟片及被告遺留在現場之斷裂西瓜
    刀一支、全罩式安全帽一頂、車號ＭＵＩ─七六一號重型機
    車扣案可佐。則被告前揭自白與事實相符，足以信實。按強
    盜罪之所謂「不能抗拒」，係指行為人所為之強暴、脅迫等
    不法行為，就當時之具體事實，予以客觀之判斷，足使被害
    人身體上或精神上達於不能或顯難抗拒之程度而言，亦即所
    施強暴脅迫手段祇須行為人以言詞或舉動，顯示加害他人之
    意思，抑壓被害人之抗拒，足以喪失其意思自由為已足，縱
    令被害人實際並無抗拒行為，仍於強盜罪之成立不生影響，
    最高法院九十一年度臺上字第二九０號、九十二年度臺上字
    第四二四０號分別著有裁判可資參照。查本件案發當時，均
    係屬晚上或凌晨時分，且二間超商內各僅有一個店員戊○○
    及丙○○站在櫃臺內看店，被告竟持刀刃長約二十六公分之
    西瓜刀抵住店員之脖子，可以想見被害店員突遭被告無預警
    以上開西瓜刀抵住脖子，衡情當會認為如果不照被告之指示
    作為，被告只需稍加用力，即可對被害人造成致命傷害，故
    在此客觀之情況下，被害店員主觀之自由意志顯然已經完全
    為被告持刀抵住頸部之強暴舉動所壓抑，而達於不能抗拒之
    程度，至為明確。綜上所查，本件被告加重強盜犯行，足以
    認定。
二、按刑法第三百二十一條第一項第三款所謂兇器，其種類並無
    限制，凡客觀上足對人之生命、身體、安全構成威脅，具有
    危險性之兇器均屬之，且祇須行竊或強盜時攜帶此種具有危
    險性之兇器為已足，並不以攜帶之初有行兇之意圖為必要，
    最高法院七十九年臺上字第五二五三號著有判例意旨可資參
    照。茲勘驗被告遺留在統一超商之斷裂西瓜刀一支，乃一單
    面開刃之刀械，其刀刃長為二十六公分，刀柄長為十三公分
    ，客觀上既具有危險性，且質地堅硬，足以傷害人之身體及
    危害人之生命，顯具危險性，應認係屬刑法第三百二十一條
    第一項第三款之兇器至明。次按刑法上強盜罪之所謂強暴、
    脅迫，只需行為人對行為客體或行為客體以外之人或物，施
    以強制之不法腕力使人不能抗拒即屬強暴，被告持刀架在被
    害人頸部之舉動，明顯係施加不法腕力於被害人身上，當然
    屬於強制之不法腕力而該當強暴行為。故被告上開二次行為
    ，分別係犯刑法第三百三十條第一項之攜帶兇器，以強暴至
    使不能抗拒，而取他人財物之加重強盜既遂罪及刑法第三百
    三十條第二項、第一項之攜帶兇器，以強暴至使不能抗拒，
    而取他人財物未遂罪。又按刑法第二條第一項規定：「行為
    後法律有變更者，適用行為時之法律。但行為後之法律有利
    於行為人者，適用最有利於行為人之法律」。而被告行為後
    ，刑法第五十六條連續犯之規定，業於九十四年一月七日修
    正公布刪除，並於九十五年七月一日施行，則被告之犯行，
    因行為後刑法業已刪除連續犯之規定，此刪除雖非犯罪構成
    要件之變更，但顯已影響行為人刑罰之法律效果，自屬法律
    有變更，依修正施行後刑法第二條第一項前段規定，比較新
    、舊法結果，仍應適用較有利於被告之行為時法律即修正施
    行前之刑法論以連續犯（最高法院九十五年第八次刑事庭會
    議決議參照），是被告先後二次攜帶兇器強盜既未遂之犯行
    ，時間緊接，方法相同，觸犯犯罪基本構成要件相同之罪名
    ，顯係基於概括犯意反覆實施，為連續犯，應依修正施行前
    刑法第五十六條連續犯之規定論以一連續加重強盜既遂罪，
    並依法加重其刑。至於移送併案審理部分（九十五年度偵字
    第九三六三號），雖未為起訴書所論列，惟此部分犯行與前
    揭起訴論罪科刑部分，有連續犯之裁判上一罪關係，已如前
    述，且業經檢察官移送併案審理，自為前揭起訴效力所及，
    本院應併予審究，附此敘明。再被告有前揭事實欄所述之前
    案科刑及執行紀錄，有卷附臺灣高等法院被告前案紀錄表可
    稽，其受有期徒刑之執行完畢，五年以內再故意犯本件有期
    徒刑以上之罪，依修正施行前後之刑法第四十七條規定，均
    構成累犯，故修正施行後之刑法第四十七條規定對被告而言
    並無有利之情形，爰依修正施行後刑法第二條第一項前段規
    定，逕依修正施行前之刑法第四十七條規定論以累犯，並加
    重其刑，且依法遞加重之。爰審酌被告素行不良，且年輕力
    壯，不思努力工作賺取正當酬勞，竟貪圖不法利益，於夜晚
    持刀強盜犯案，除造成正常經營事業之超商業主及其等所受
    僱之店員之恐懼外，亦嚴重影響社會民眾對治安良窳之觀感
    ，惡性非輕，惟衡其強盜財物所得非鉅，犯後又坦承犯行，
    尚有悔意等一切情狀，量處如主文所示之刑。又扣案之西瓜
    刀一支及全罩式安全帽一頂，均係被告所有供本案犯罪所用
    之物，業據其陳明在卷，應依刑法第三十八條第一項第二款
    之規定宣告沒收。而刑法第三十八條第一項於九十四年二月
    二日修正時，雖於第三款另增列因犯罪所生之物得沒收之規
    定，然核與本件憑以沒收之刑法第三十八條第一項第二款無
    關，不生新舊法比較問題，併此敘明。至於：扣案之藍色
    長褲一件，雖係被告所有並於上開統一紹商強盜財物時穿著
    犯案，此亦經被告陳明在卷，然該件長褲僅為一般日常生活
    所穿著之衣物，尚非供犯罪所用之物或違禁物；扣案之開
    山刀一支及注射針筒三支，均核與本案無關；車號ＭＵＩ
    ─七六一號重型機車一輛，則係被告於九十五年三月五日晚
    上某時許，在臺南縣安定村安定三七四之一旁車庫竊盜乙節
    ，亦有被告偵審自白及證人即機車使用人乙○○證詞可稽，
    自非屬被告所有之物；扣案之黑色皮包一只，雖係被告所
    有之物，惟業據其否認係供犯罪所用之物，復查無其他積極
    證據證明上情；被告所有供上開全家超商強盜財物所用之
    口罩及手套等物，均經被告陳明業已丟棄，迄未扣案，且亦
    非屬違禁物，為免將來執行之困難，故均不併予宣告沒收。
據上論斷，應依刑事訴訟法第二百九十九條第一項前段，刑法第
二條第一項前段、第三百三十條第一項、第三十八條第一項第二
款，修正施行前第五十六條、第四十七條，判決如主文。
本案經檢察官羅瑞昌到庭執行職務。
中    華    民    國    95    年    8     月    15    日
                  刑事第六庭  審判長法  官  張瑛宗
                                    法  官  徐千惠
                                    法  官  陳映佐
以上正本證明與原本無異。
如不服本判決應於送達後十日內向本院提出上訴狀。
                                    書記官  鄭吉裕
中    華    民    國    95    年    8     月    16    日
附錄法條：
刑法第三百三十條第一、二項：
犯強盜罪而有第三百二十一條第一項各款情形之一者，處七年以
上有期徒刑。
前項之未遂犯罰之。


司法院資訊處製作；財團法人民間司法改革基金會備份。
